【裁判字號】    98,重訴,37
【裁判日期】    980731
【裁判案由】    給付借款
【裁判全文】
臺灣臺南地方法院民事判決              98年度重訴字第37號
原      告  丁○○
訴訟代理人  蘇文奕律師
被      告  南寶山開發建設股份有限公司
                        2
法定代理人  丙○○
訴訟代理人  楊水柱律師
            乙○○
上列當事人間請求給付借款事件，經本院於民國98年7月13日言
詞辯論終結，判決如下：
    主  文
被告應給付原告肆仟萬元，及自民國九十七年六月十六日起至清
償日止，按週年利率百分之十計算之利息。
訴訟費用新台幣參拾陸萬肆仟元由被告負擔。
本判決於原告以新台幣壹仟參佰參拾參萬元為被告預供擔保後，
得假執行，但被告如以新台幣肆仟萬元為原告預供擔保後，得免
為假執行。
    事實及理由
一、原告起訴主張：
  (一)緣被告於民國87年12月間向原告借款新台幣（下同）4千萬
    元，用以支付南寶寺（納骨塔）興建應付工程款，雙方約定
    被告有收益時，應加計年息百分之10償還（以下簡稱系爭借
    款）。嗣原告雖已依約於89年2月間起至同年7月間止將借款
    交付，而被告亦已開始收益多時，即借款之清償期已屆至，
    然其卻未將借款返還原告，原告遂於93年11月間起訴請求被
    告返還系爭借款，經本院以94年度重訴字第37號判決認定，
    被告雖有向原告借款4千萬元於清償期已屆至未清償，惟原
    告業於91年10月24日與皇品企業有限公司（以下簡稱皇品公
    司）簽訂「股權讓渡協議書」，將該4千萬元債權讓與皇品
    公司，因而為原告敗訴之判決，嗣經原告提起上訴，仍經台
    灣高等法院台南分院（以下簡稱台南高分院）於96年1月23
    日以95年度重上字第19號判決上訴駁回，嗣因原告未再提起
    上訴而告確定。
  (二)依上開確定判決之認定，原告固曾於91年10月間與皇品公司
    簽訂「股權讓渡協議書」，將系爭4千萬元借款債權讓與皇
    品公司，惟因皇品公司未依約給付讓渡價金，該「股權讓渡
    協議書」業已失效，皇品公司負有將系爭4千萬元借款債權
    返還原告之義務，皇品公司遂於97年6月3日簽立同意書，將
    該4千萬元借款債權返還原告，並經原告以存證信函通知被
    告，而生移轉之效力，則系爭借款債權自已屬原告所有。
  (三)按借用人應於約定期限內，返還與借用物種類、品質、數量
    相同之物；未定返還期限者，借用人得隨時返還，貸與人亦
    得定一個月以上之相當期限，催告返還，民法第478條定有
    明文。又遲延之債務，以支付金錢為標的者，債權人得請求
    依法定利率計算之遲延利息。但約定利率較高者，仍從其約
    定利率，亦為民法第233條第1項所明定。系爭借款債權已屆
    清償期，被告於97年6月16日收受債權讓與之通知，自應從
    該期日起對於被告負擔遲延責任，為此，爰依法提起本件訴
    訟。
  (四)本件兩造之爭執事項為，皇品公司於97年6月3日簽立同意書
    將系爭債權及利息返還原告時，是否仍擁有系爭債權？原告
    謹說明如下：
  1.原告與皇品公司於91年10月間所簽訂股權讓渡協議書，其中
    第2條所約定之「部份在建工程款」即為系爭借款，此有下
    列證據足堪證明：被告公司股東薛源進於本院94年度重訴
    字第37號案件中具結證稱：「在建工程款就是指丁○○借給
    被告的4千萬元」等語（參見該案卷第209頁）。證人戊○○於上開案件中具結證稱：「部分在建工程款的意思是說原
    告為了南寶山公司興建南寶寺有借款給南寶山公司支付工程
    款，金額大概是4千萬元左右」等語（參見該案卷第210頁）
    。本院93年度重訴字第94號回復原狀事件之判決認定：「
    本件讓渡之標的中所謂『在建工程款』應係指原告借貸與南
    寶山公司之4千萬元，作為南寶山公司興建南寶寺之用。」
   （參見該判決書第27頁第9-12行）。皇品公司於台南高分
    院96年度重上字第16號案件中，先後於96年5月29日補充上
    訴理由狀、96年11月6日爭點整理狀及97年9月10日準備書狀
    中主張，該股權讓渡協議書讓渡之標的除股權外，尚含在建
    工程款，而在建工程款乃包括原告借貸與南寶山公司之借款
    4千萬元，就股權部分之價額最多僅9千萬元。台南高分院
    96年度重上字第16號判決認定，股權讓渡協議書之在建工程
    款，係指原告借貸與南寶山公司之4千萬元，股權之價額為
    9千萬元（參見判決書第9頁第8-10行、第12頁第9-18行）。
    綜上，應徵前開股權讓渡協議書中之「股權」及「在建工程
    款」係屬不同之標的，且「在建工程款」所指者即系爭借款
    債權，被告主張系爭借款債權係隱含於股權之中，隨著皇品
    公司將股權移轉而同時移轉他人云云，要屬無理由。又究竟
    哪些股份係隱含有系爭借款債權呢？一股份係含有多少借款
    債權呢？均無相關資料可以證明，益徵被告之主張確無可採
    。
  2.被告前曾向原告借款4千萬元於清償期已屆至仍未清償，惟
    因原告於91年10月24日與皇品公司簽訂「股權讓渡協議書」
    ，將系爭借款債權讓與皇品公司，嗣皇品公司於97年6月3日
    簽立同意書將系爭債權及利息返還原告，被告認皇品公司已
    無系爭借款債權可資轉讓予原告，則被告自應就其所主張之
    抗辯事實，自應負舉證之責任。經查：被告所舉證人戊○○於本院94年度重訴字第37號案件中具結證稱：「皇品又把
    買得的股權賣給曾國保」等語（參見該案卷第211頁），顯
    然僅有股權而未包括系爭債權。又證人戊○○復證稱：「
    因為皇品公司並沒有收到南寶山公司應該要還的4千萬元，
    所以我才把這筆錢轉給丁○○，同意讓丁○○去跟南寶山要
    」、「這4千萬元是南寶山應該給丁○○的錢，移轉股權並
    沒有包括移轉這4千萬元的債權」等語，足見被告辯稱皇品
    公司於受讓系爭債權後，在簽立同意書前已將系爭債權讓與
    他人云云，要屬無據。另被告所舉證人甲○○雖證稱，當
    出是戊○○邀伊和幾位朋友去向原告購買股權，後來又將所
    購買之全部權利賣給他人，都是戊○○與買方接觸，後來才
    知道係曾國展購買云云。惟證人甲○○之證詞與證人戊○○
    所為證述並不相符，所為證述自難信實，且吳某既證稱係與
    戊○○共同出資向原告購買，但對於個人係以多少錢購買、
    實際支付多少錢，竟始終無法提出相關證明，益見證述內容
    之不實。再者，吳某於台灣台南地方法院檢察署95年度他字
    第1481號案件中，始終未陳稱該股權讓渡協議書係戊○○邀
    伊共同購買，反而係證稱，係戊○○找伊出來接洽買賣前的
    細節，買賣以後的事情伊就不知情了（參見該案卷第49頁）
    ，則吳某於本件所為與先前不相符之證詞，自屬無可採信。
    更何況，證人戊○○所謂股權讓渡協議書之實際出資者或
    證人甲○○所謂向渠等購買權利之人曾國展於台南高分院95
    年度重上字第19號案件於95年8月3日準備程序時到庭具結證
    稱：「（問：就你所知，此次交易之後，上訴人丁○○可否
    向南寶山公司要回四千萬元之代墊款？）以目前而言，應該
    不可以，如果真有四千萬元之債權存在，亦應由皇品公司主
    張」等語（參見該案卷第129頁），倘如甲○○所為證述系
    爭4千萬元債權皇品公司已出售與曾國展，何以曾國展會具
    結證述應由皇品公司主張權利呢？顯見皇品公司自原告處受
    讓系爭債權後，在出具系爭同意書之前，並未將系爭債權讓
    與他人。
  3.另按，受任人以自己名義為委任人訂立契約取得債權時，僅
    該受任人得向他方當事人請求履行債務，故在受任人未將其
    債權移轉於委任人以前，委任人不得逕向他方當事人請求履
    行（最高法院21年上字第934號判例參照）。受任人以自己
    名義，為委任人取得之不動產所有權，依民法第541條第2項
    規定，雖應負移轉於委任人之義務，然此僅為受任人與委任
    人間之權利義務關係，在受任人移轉其所有權於委任人以前
    ，要難謂委任人已取得該不動產所有權（最高法院41年台上
    字第1011號判例參照）。本件皇品公司所簽立之同意書上雖
    記載係由曾國展委任皇品公司簽訂股權讓渡協議書，惟參諸
    上開說明，不因係曾國展委任皇品公司簽訂，皇品公司依股
    權讓渡協議書所取得之權利即當然屬曾國展所有，故被告關
    此之主張或證人戊○○關此之證述，顯係誤解法律之規定，
    自無足採。
  4.又最高法院63年台上字第965號判例之內容為：「公司為公
    司法第185條第1項所列之行為，而召開股東會為決定時，出
    席之股東，不足代表已發行股份總數3分之2以上，乃違反公
    司法第185條第1項之規定，而為股東會之決議方法之違法，
    依公司法第189條規定，僅股東得於決議之日起1個月內，訴
    請法院撤銷之，而不屬於同法第191條決議內容違法為無效
    之範圍。」顯然被告援引此判例意旨主張，皇品公司將系爭
    債權及利息讓與原告係違反公司法第185條第1項規定，屬於
    公司法第191條決議內容違法應為無效云云，自屬無理由。
  (五)並聲明：被告應給付原告4千萬元，及自97年6月16日起至清
    償日止，按週年利率百分之10計算之利息。原告願供擔保，
    請准宣告假執行。
二、被告抗辯：
  (一)原告與皇品公司在91年10月24日簽訂股權讓渡協議書，其買
    賣之標的含原告在南寶山公司所能掌控之全部股權及在建工
    程款即系爭借款債權4千萬元，全部價金為1億3千萬元，皇
    品公司於支付9千萬元價金後，遲未再給付餘款4千萬元，原
    告因而主張協議書已失效，且因皇品公司已將所取得之權利
    移轉第三人，『致無法回復依協議書轉讓前之原狀』，並主
    張皇品公司不能回復原狀，原告所受之損失即協議書讓售之
    總金額1億3千萬元，因而請求皇品公司賠償1億3千萬元，以
    上有本院94年度重訴字第37號、93年度重訴字第94號，台南
    高分院審96年度重上字第19號及96年度重上字第16號判決確
    定在案。
  (二)本件原告起訴主張是伊依前開股權讓渡協議書將其在南寶山
    公司之股權及系爭4千萬元之債權讓與皇品公司，皇品公司
    又再將系爭4千萬元債權轉讓給伊，並簽有同意書，伊因而
    据此請求被告給付系爭債權．惟被告否認該同意書所載內容
    之真正，亦即認系爭債權已非皇品公司所有，皇品公司無權
    將系爭債權再讓與原告，且按債權讓與，債務人於受通知時
    所得對抗讓與之事由，皆得以之對抗受讓人，民法第299條
    所謂得對抗之事由，不以狹義之抗辯權為限，而應廣泛包括
    ，凡足以阻止或排斥債權之成立、存續或行使之事由在內。
  (1)原告對皇品公司請求回復原狀案件中（93年重訴字第94號）
    ，主張因皇品公司未依約給付剩餘價金4千萬元，依協議書
    第6條約定，協議書失效，皇品公司應立即回復原狀，如不
    能回復原狀時，即應賠償原告讓渡股權之價額一億三仟萬元
    ，即協議書轉讓標的之對價，而協議書轉讓之標的含股權及
    在建工程款，再觀其訴之聲明認皇品公司只要將股權移轉給
    原告時即能回復契之原狀，足證系爭4千萬元之債權已隱含
    於股權內，所以未另要求歸還系爭4千萬元之債權，故本件
    被告主張系爭債權已按比例含於股權中，證人甲○○亦證陳
    在卷。
  (2)原告與皇品公司之股權讓渡協議書含系爭4千萬元債權，而
    此4千萬元債權依原告本院94年度重訴字第37號案件中所提
    之股東會議之決議，南寶山公司尚應支付年息百分之10之利
    息，則自87年12月18日起至91年10月24日簽讓股權時止，其
    本息已非原4千萬元至明，故原告與皇品公司之股權讓與價
    金1億3千萬元中，自不能單純扣除4千萬元即可謂股權之價
    金為9千萬元至明，台南高分院以96年度重上字第16號判決
    ，遽依原告主張皇品公司已將4千萬元債權再讓與給伊，因
    而減縮請求股權不能回復原狀之損害額為9千萬元，即顯有
    疏誤。
  (3)戊○○於本院94年度重訴字第37號案中，於95年1月15日證
    陳『皇品又把買得的股權賣給曾國保……』, 『……當時付
    給原告的一億3千萬元就是由曾國保的代理人丙○○拿出支
    票來支付……』、『……其實際上的買受人應該是曾國保，
    我只是名義上的買受人而已，』。南寶山公司亦該案中主張
    『……戊○○取得系爭協議書所讓售的權利後，再轉賣第三
    人的部分也包括系爭借款。』。另据本院向經濟部調取南寶
    山公司之股份有限公司變更登記表及股東名冊所載，戊○○
    於91年12月15日即依協議書取得原告所讓售之全部股權，再
    由戊○○移轉給陳梅蕊、陳麒麟、甲○○，並由陳梅蕊任董
    事長、戊○○及陳麒麟分任董事，之後上開4人再分別移轉
    給第三人，以上各項股權移轉南寶山公司當均知悉，故彼等
    之股權讓與（含系爭債權）自對南寶山公司發生效力。
  (4)證人戊○○雖證陳：原告据以提起本訴之同意書確為伊所簽
    ，並陳稱伊受讓股權後，僅將股權依曾國展之指示移轉給第
    三人，移轉時並不包括系爭4千萬元債權。惟又證陳『……
    我向丁○○購買股權後，就將股權移轉給曾國展等其他人，
    後來我就不干涉這件的股權移轉，曾國展是這件股權移轉的
    幕後老闆，出資的人是曾國展……』、『我是依曾國展指定
    的受讓人移轉股權……』、『因為移轉的代價就是一億三千
    萬元，簽完約後我就依照曾國展的指示移轉出來，所以沒有
    系爭4千萬元的問題』『曾國展沒有給我半毛錢讓我去付給
    丁○○以履行股權讓渡契約，所以我就簽立同意書給丁○○
    ，讓丁○○去跟曾國展要。』。（足證其簽立本件之同意書
    之真意非將系爭債權讓與丁○○据以向被告求價），『簽這
    張同意書的時候曾國展並不知……』、『讓渡書的權利除了
    股權部分，沒有其他權利』，『是的，實際上權利義務都是
    曾國展的，我只是出名簽約而已』、『把股權讓出去，本件
    股權讓渡協議書的事情就與我無關』。 足證皇品公司與原
    告所簽股權讓渡協議書所取得之權利（含股權及系爭債權）
    ， 因實際出資者為曾國展，所以戊○○才依曾國展之要求
    全部歸屬曾國展，且伊將股權再移轉給第三人後，皇品公司
    與原告所簽之協議書即完全與戊○○無涉，則皇品公司又何
    能再將系爭債權再轉給原告？亦即皇品公司在簽訂本件同意
    書之前已非系爭債權之所有人，又何能再將之讓與原告？足
    證戊○○前述證陳未將系爭債權移轉給第三人云云，顯不可
    採，參照前揭判例意旨，被告自得据以抗辯。
  (5)證人甲○○證陳略為：伊是受戊○○之邀欲共同向原告購買
    協議書之權利，該協議書之標的含股權及系爭債權，戊○○
    將股權移轉給伊時該股權即按比例含4千萬元之債權，之後
    伊與戊○○等人將股權依曾國展之要求移轉給第三人時，亦
    含系爭債權一併移轉，伊等已非系爭債權之所有人，更足證
    明皇品公司已無系爭債權，自無權再將之移轉給原告，原告
    又何能据以對被告主張受讓系爭債權而請求清償？
  (三)原告提出戊○○於97年6月3日所簽之同意書，前段均載陳，
    曾國展委任皇品公司簽訂股權讓渡協議書，因曾國展未代為
    清償讓渡價金，造成皇品公司對原告負賠償責任，顯亦認皇
    品公司因受委任，而將所取得之權利全歸屬曾國展，才造成
    皇品公司對原告負有返還股權及系爭債權之責，若認訴外人
    曾國展是借用皇品公司之名以皇品公司之名與原告其簽訂股
    權讓渡協議書，因而準用委任關係，進而代位皇品公司向曾
    國展為請求，依民法第541條第二項規定，皇品公司取得之
    系爭債權亦應移轉給曾國展，且皇品公司已經由戊○○全數
    移轉給第三人，則皇品公司即非系爭債權之權利人，原告何
    能代位皇品公司向曾國展求償。另同意書後段又載陳被告尚
    未清債系爭借款，皇品公司才將系爭債權（含約定利息）返
    還原告，同意書前後所載顯有矛盾，故系爭債權應早已移歸
    曾國展，皇品公司於97年6月3日已無系爭債權可讓與原告至
    明。
  (四)又按公司為下列行為，應有代表已發行股份總數三分之二以
    上股東出席之股東會，以出席股東表決權過半之同意行之。
    二、讓與全部或主要部分之營業或財產，股東會議之內容違
    反法令或章程者無效，公司法第185條第一項第二款、第191
    條分別定有明文，依證人戊○○證述皇品公司為家族公司，
    所以實際負責人是伊，由伊決定就好，而系爭4千萬元債權
    既為皇品公司唯一或主要之財產，則皇品公司顯未就讓與系
    爭債權而召開股東會，依上開規定，其為本件之讓與行為即
    屬無效（最高法院63年台上字第965號判決參照），則原告
    亦無從依同意書受讓系爭債權等語，資為抗辯。
  (五)並聲明：駁回原告之訴。如受不利判決，請准供擔保免為假
    執行。
三、兩造不爭執之事項：
  (一)原告曾依被告87年12月18日股東會議之決議，於89年2月間
    起至同年7月間止，陸續借款合計4千萬元予被告公司，用以
    支付南寶寺（納骨塔）興建應付工程款，並有決議：如被告
    有收益時，願按年息百分之10計算利息償還，而因被告已有
    銷售塔位，系爭借款之清償期已屆至。
  (二)原告於91年10月24日與皇品公司簽立「股權讓渡協議書」，
    約定：「甲方丁○○（即原告）願將其目前在南寶山公司股
    東名冊內所佔有及所得掌控之股份（包括丁○○、葉雅靜、
    台鋼金屬工業股份有限公司、葉雅倫、千興不鏽鋼股份有限
    公司、葉志冠等共六位），及部分在建工程款，以新台幣一
    億三千萬元之代價，讓渡與乙方皇品企業有限公司」（協議
    書第2條），並已完成股權過戶登記。
  (三)原告於93年11月間起訴請求被告返還系爭4千萬元借款，經
    本院94年度重訴字第37號判決認定，被告雖有向原告借款4
    千萬元於清償期已屆至卻未清償，惟因原告於91年10月24日
    已與皇品公司簽立「股權讓渡協議書」（即不爭執事項第(二)
    項），系爭股權讓渡協議書之讓與標的包括系爭4千萬元借
    款債權，原告既已將系爭借款債權讓與皇品公司，自不得再
    依據借貸關係向皇品公司請求給付，因而為原告敗訴之判決
    ，嗣原告提起上訴後，仍經台南高分院於96年1月23日以95
    年度重上字第19號判決上訴駁回確定在案。
  (四)原告於93年3月間日因皇品公司未依91年10月24日「股權讓
    渡協議書」之約定給付讓渡價金，乃訴請被告及林宏志、甲○○、陳麒麟等人回復原狀，經本院93年度重訴字第94號民
    事判決及台南高分院96年度重上字第16號民事判決確定，該
    「股權讓渡協議書」業因皇品公司違約而經原告解除契約，
    皇品公司並應負回復原狀之義務。
  (五)原告於97年6月16日寄達存證信函給被告，通知被告皇品公
    司已將系爭借款債權及其利息讓與原告。
  (六)被告對於皇品公司於97年6月3日出具將系爭債權及利息返還
    原告之同意書之形式上真正不爭執。
四、得心證之理由：
    本件兩造爭執之事項在於皇品公司於97年6月3日簽立同意書
    將系爭債權及利息返還原告時，是否仍擁有系爭借款債權【
    原告主張皇品公司雖已將股權移轉予第三人，然並不包括系
    爭借款債權，故皇品公司自可再將系爭借款債權返還原告，
    由原告對被告行使權利；被告則主張皇品公司已將股權含系
    爭借款債權一併轉讓第三人，皇品公司已無債權可資返還予
    原告】？茲分述本院認定之理由如下：
  (一)依據本院94年度重訴字第37號及台南高分院95年度重上字第
    19號確定判決均認定，原告於91年10月24日與皇品公司簽立
    之「股權讓渡協議書」，其交易之標的除被告公司股權外，
    尚包括系爭4千萬元借款債權。又股權係基於股東身分所生
    之一切權利義務，借款債權則係基於對「被告公司」之權利
    ，尚難認具有股東身分者即當然擁有系爭借款債權，蓋股權
    及借款債權二者性質截然不同，此可由「股權讓渡合約書」
    第2條除記載「股份」外，亦加以記載「部份在建工程款」
    一詞足證，則原告讓與皇品公司之標的既非單純「股權」，
    即不得僅以被告公司之股權移轉予第三人即遽認該第三人亦
    受讓擁有系爭借款債權。
  (二)雖被告所舉證人甲○○到庭所證及具狀陳稱：伊與另2人受
    戊○○所邀向原告購買被告公司股權，伊取得登記被告公司
    股東後，因戊○○無力支付後續龐大價金，且取得曾國展同
    意由曾國展代付1億3千萬元，遂將股權及全部讓渡書之權利
    再移轉予曾國展及其指定之人，而受讓股權登記者即按比例
    擁有系爭借款債權等語（見本院138頁背面至140頁），然查
    ，原告與皇品公司簽立股權讓渡協議書後，被告公司雖於同
    年12月間即分次將股權分別轉讓予訴外人戊○○、甲○○、
    陳麒麟（即陳融仟）等人（見本院卷115、114頁股東名簿）
    ，然參之該3人於91年12月2日出具之承諾書（見本院卷131
    至133頁）所載，渠等乃受皇品公司指定之股權登記人，若
    皇品公司未履行給付讓渡金之約定，即應將取得之股份無條
    件歸還原告等內容，可知其等僅係股權登記名義人，並無實
    際交付移轉價金，且本院諭知證人甲○○提出任何出資購買
    股權及收到再轉讓股權與他人之價金之證明（見本院卷140
    頁），渠亦無法提出證據。另訴外人陳麒麟即陳融仟於台灣
    台南地方法院檢察署95年度他字第1481號刑事案件偵查中亦
    供稱：是丁○○要求登記我的名字，是曾國展找我出來，原
    先是登記在皇品公司，後來因為我想承包他們的工作，所以
    我有切結當見證人，實際買賣情形我不是很清楚，我所知道
    的是皇品公司買的等語（見該卷95年3月20日訊問筆錄），
    復參以證人即皇品公司負責人戊○○證述：曾國展為本件股
    權移轉幕後老闆（出資人），皇品公司係受曾國展委託訂立
    股權讓渡契約，訂約後亦係依曾國展之指示將股權移轉與第
    三人，嗣因曾國展未依約履行交付價金，致皇品公司對原告
    違約而必須負回復原狀責任等詞（見本院卷136至138頁），
    並徵諸原告與皇品公司簽立股權讓渡合約書後，被告公司即
    於91年11月7日召開臨時股東會議確認股權移轉後之新股東
    及股權比例名單，然其間並無隻字片語提及系爭4千萬元借
    款債權如何分配等情（見本院卷148頁），足認皇品公司訂
    立股權讓渡合約書後，雖將股權移轉登記予他人之名義，然
    皇品公司與該受移轉登記人之間並無實際對價關係，該受移
    轉登記者僅係由皇品公司指定而登記為股東。故證人甲○○
    既僅受皇品公司指定之股權登記名義人，並未實際出資，則
    其證陳其因受讓股權者亦依比例受讓系爭借款債權云云，尚
    不足採。
  (三)承上，皇品公司與原告簽立股權讓渡合約書後，雖有分次將
    股權移轉予第三人，且辦妥股權變更登記，然因皇品公司與
    該等第三人間並無實際對價關係，尚不能認為該等受讓股權
    登記之第三人亦受讓系爭4千萬元借款債權，此外，復無其
    他證據證明皇品公司有系爭借款債權讓與第三人，尚不得僅
    因其將股權登記予他人即認其亦已轉讓系爭借款債權予該等
    受登記之人。至被告抗辯曾國展既為實際出資之人，則股權
    讓渡協議書之全部權利（含股權及系爭借款債權）既歸屬曾
    國展，則皇品公司自不能再將系爭借款債權返還原告等語，
    惟查，證人戊○○雖證稱股權讓渡契約幕後實際出資者為曾
    國展，伊僅係受曾國展委託，以皇品公司出面訂約一節，縱
    係屬實，惟依民法541條第2項規定，受任人（皇品公司）僅
    有將以自己名義為委任人取得之權利，移轉於委任人之義務
    ，在未移轉權利之前，並非謂委任人當然享有該委任人所取
    得之權利而得直接對他人行使權利。是本件皇品公司既尚未
    將其所取得原告對被告公司之系爭4千萬元借款債權移轉予
    委任人曾國展，尚難認皇品公司已無依「股權讓渡契約書」
    所取得之系爭借款債權存在。
  (四)末者，皇品公司於97年6月3日出具同意書同意將其擁有之系
    爭借款債權返還原告，有被告不爭執真正之同意書1紙在卷
    足憑，雖被告抗辯皇品公司返還債權行為並未經其股東會決
    議云云，然查上開同意書既皇品公司法定代理人戊○○代表
    皇品公司為之，對外即發生效力，皇品公司內部並未主張該
    返還債權之意思表示有何瑕疵，則被告抗辯該同意返還系爭
    借款債權之意思表示無效云云，亦不足採。
五、綜上，因皇品公司仍擁有系爭借款債權，則其於97年6月3日
    出具之同意書將系爭借款債權讓與原告，原告遂取得對被告
    公司系爭4千萬元借款債權，並於97年6月16日以存證信函通
    知被告知悉（見補字卷23頁），則原告本於借款關係，請求
    被告應給付4千萬元及自97年6月16日起至清償日止，按年息
    百分之10計算之利息，為有理由，應予准許。又兩造均陳明
    願供擔保請准宣告假執行及免為假執行，經核均無不合，爰
    分別酌定相當之擔保金額，予以准許。
六、訴訟費用之依據：民事訴訟法第78條、第87條（裁判費364,
    000元由敗訴之被告負擔）。
中    華    民    國    98    年    7    月    31    日
                  民事第三庭  法  官  蔡雅惠
以上正本係照原本作成。
如對本判決上訴，須於判決送達後20日內向本院提出上訴狀（應
附繕本）。
中    華    民    國    98    年    7    月    31    日
                              書記官  詹書瑋


司法院資訊處製作；財團法人民間司法改革基金會備份。
